【裁判字號】    97,中簡上,1010
【裁判日期】    980109
【裁判案由】    重利
【裁判全文】
臺灣臺中地方法院刑事判決          97年度中簡上字第1010號
上  訴  人  臺灣臺中地方法院檢察署檢察官
被      告  甲○○
上列上訴人因被告重利案件，不服本院臺中簡易庭97年度中簡字
第3014號中華民國97年9月25日第一審簡易判決（聲請案號：臺
灣臺中地方法院檢察署97年度偵字第19399號），提起上訴，並
移送併辦（97年度偵字第20914、23405、26437號），本院管轄
之第二審合議庭認不應適用簡易程序，改依通常程序審理，並自
為第一審判決如下：
    主    文
原判決撤銷。
本件免訴。
    理    由
一、聲請簡易判決處刑意旨略以：被告甲○○雖可預見將自己之
    銀行帳戶存摺及金融卡交付他人使用，可能因此供不法份子
    供作規避警方查緝之不法用途，使他人將款項匯入後，再予
    提領運用，並可能因而幫助他人從事財產性不法犯罪，仍於
    民國94年年底某日，在臺中市水湳地區附近的網咖店內，基
    於幫助他人犯罪之未必故意，將自己申辦之中國信託銀行水
    湳分行帳號000000000000號帳戶之存摺及金融卡，以新台幣
    （下同）1萬元之代價，販賣予綽號「阿狗」之不詳姓名成
    年男子，作為收受重利使用。而「阿狗」於收受上開帳戶後
    ，隨即基於重利犯意，在95年7月中旬某日，在報紙分類廣
    告刊登放款之資訊，並趁被害人乙○○需款急用，貸以被害
    人乙○○3萬元，並約定每10天為1期，每1萬元利息2000元
    。且利用上開帳戶，陸續向被害人乙○○收取顯不相當之利
    息，因認被告涉犯刑法第344條、第30條之重利罪之幫助犯
    罪嫌等語。
二、按案件曾經判決確定者，應諭知免訴之判決，刑事訴訟法第
    302條第1款，分別定有明文。又訴訟上所謂一事不再理之原
    則，關於實質上一罪或裁判上一罪，亦均有其適用，最高法
    院60年臺非字第77號著有判例，可資參照。
三、經查：被告甲○○於94年1月間起，與綽號「阿狗」之真實
    姓名、年籍不詳之男子，基於常業重利之犯意聯絡，以每月
    2萬元至2萬5千元不等之薪資，受雇於綽號「阿狗」，其二
    人共同在報紙上刊登內容為「王先生借款0000000000」之分
    類廣告，並以手機門號0000000000號為聯絡電話，以招攬急
    需用錢之不特定人向其借款，藉以收取每萬元每10天利息為
    2000元至2500元不等，與原本顯不相當之重利，並以此為業
    。嗣有陳仲誼因急需現金，自報紙廣告得知甲○○等人從事
    放款業務，遂於94年3月13日以電話聯絡，表示欲向之借款
    ，甲○○等人明知陳仲誼需款孔急，竟趁此機會，於94年3
    月13日，在台中市○○路中國醫藥大學附設醫院週遭之「麥
    當勞速食店」內，由該名綽號「阿狗」之男子出資，貸與陳
    仲誼4萬元，並約定10天為1期，每期利息9200元，預先扣除
    1萬元，實際交付3萬元給陳仲誼，經換算年利率高達年息百
    分之1104，其等即以此取得與原本顯不相當之重利，陳仲誼
    則簽發面額12萬元之本票1張，連同陳仲誼之國民身分證交
    付甲○○做為擔保，並陸續或與甲○○相約在台中市○○路
    與漢口路口之全國電子賣場後以現金交付，或直接將9200元
    匯入甲○○設於中國信託商業銀行水湳分行帳號0000000000
    00號帳戶等方式，繳納共計6萬4400元之利息予甲○○等人
    之事實，經臺灣臺中地方法院檢察署檢察官於94年5月16日
    以94年度速偵字第1949號聲請簡易判決處刑，並經本院於94
    年6月3日以94年度中簡字第1589號認被告共同常業重利罪證
    明確，判處被告有期徒刑5月，於94年7月4日確定，有上開
    聲請簡易判決處刑書、判決書及94年度中簡字第1589號案卷
    可憑。是被告於94年間，將其將其申設之中國信託銀行水湳
    分行帳號000000000000號帳戶，以1萬元代價，賣給綽號「
    阿狗」之人，並共同經營重利之事實，業據上開判決確定在
    案。
四、而本件檢察官係以被告基於幫助他人重利之不確定故意，於
    94年年底某日，將其申設之中國信託水湳分行帳號00000000
    0000號帳戶，以1萬元之代價，販賣予綽號「阿狗」之成年
    男子從事重利犯罪，因而聲請簡易判決處刑。查，被告業已
    在和「阿狗」共同經營重利期間，將上開中國信託銀行水湳
    分行之帳戶，交付予「阿狗」使用，之後並無另有再為交付
    帳戶之事實，業據被告於警詢、偵訊及本院審理時供承在卷
    ，並稱：帳戶應該是在94年間，以1萬元之代價，在臺中市
    ○○路的網咖賣給「阿狗」，也曾經幫他收款及交付款項，
    但前案查獲後就沒有再做了，賣帳戶給「阿狗」1次，沒有
    把簿子要回來等語（見警卷第2頁、偵查卷第5頁、本院97年
    12月24日審判筆錄），並有被告上開中國信託銀行水湳分行
    帳戶之交易紀錄顯示，該帳戶自94年迄今，並無掛失存摺及
    印鑑紀錄，且該帳戶自94年3月14日迄95年11月29日，均無
    中斷提領之情形，有中國信託商業銀行股份有限公司97年11
    月24日中信銀集作字第97512760號函及檢附之歷史交易查詢
    報表可參，則本案被告於上開確定判決後，並無再為交付上
    開帳戶之行為，應可認定。且據臺中市警察局第五分局刑事
    案件報告書，嗣經臺灣臺中地方法院檢察官聲請簡易判決處
    刑之意旨，應認本案被告將其所有上開中國信託銀行水湳分
    行帳戶，以1萬元賣給「阿狗」而交付之事實，應與上開確
    定判決認定之事實，係屬同一。
五、再查，上開確定判決論以被告犯共同常業重利罪，係綜合被
    告除有上開交付中國信託銀行水湳分行帳戶之行為外，復有
    為「阿狗」之人送款、收款之行為，而評價被告以常業重利
    之共同正犯。而本件檢察官，係以被告交付上開中國信託銀
    行水湳分行帳戶之行為，構成幫助重利犯行，而聲請簡易判
    決處刑，惟二者評價雖有不同，其交付之事實，卻屬同一。
    則本件原審所論罪科刑之事實部分，與前開確定判決部分，
    應屬事實同一。本件被訴幫助重利犯行應為本院94年度中簡
    字第1589號確定判決效力所及，原審未予詳察，遽對被告論
    罪科刑，尚有未洽。上訴意旨復以有裁判上一罪關係之他案
    ，原審未及審酌，上訴促請併辦，尚無理由，惟原審判決既
    有上開違法之處，故本件自應由本院撤銷原判決，改諭知免
    訴之判決。
六、按檢察官聲請以簡易判決處刑之案件，經法院認為有第451
    條之1第4項但書之情形者，應適用通常訴訟程序審判之，刑
    事訴訟法第452條定有明文；且對於簡易判決之上訴，準用
    刑事訴訟法第3編第1章及第2章之規定，同法第455條之1第3
    項亦有明文，是管轄第二審之地方法院合議庭受理簡易判決
    上訴案件，應依通常程序審理。其認案件有刑事訴訟法第45
    2條之情形者，應撤銷原判決，逕依通常程序為第一審判決
    （最高法院92年台非字第352號判決意旨參照）。本件原審
    依檢察官簡易判決處刑之聲請，對被告以幫助重利罪論罪科
    刑，經本院審理後，認本件應為免訴之諭知，已如前述，致
    有刑事訴訟法第451條之1第4項但書第3款之情形，依前揭規
    定，應由本院合議庭逕依通常程序審理後，自為第一審判決
    ，當事人如不服本判決，仍得於法定上訴期間內，向管轄之
    第二審法院提起上訴，附此敘明。
七、本件既為免訴之判決，則移送併辦部分（即臺灣臺中地方法
    院檢察署檢察官97年度偵字第20914、23405、26437號），
    即與本件聲請簡易判決處刑部分，不生裁判上一罪之關係，
    本院無從併予審理，應由檢察官另為適法之處理，附此敘明
    。
八、據上論斷，應依刑事訴訟法第455條之1第3項、第452條、第
    369條第1項前段、第364條、第302條第1項，判決如主文。
本案經檢察官丙○○到庭執行職務。
中    華    民    國    98    年    1    月    9    日
            刑事第十四庭  審判長法  官  陳  葳
                                法  官  洪堯讚
                                法  官  李慧瑜
以上正本證明與原本無異。
如不服本判決應於收受判決後10日內向本院提出上訴書狀，並應
敘述具體理由；其未敘述上訴理由者，應於上訴期間屆滿後20日
內向本院補提理由書（均須按他造當事人之人數附繕本）「切勿
逕送上級法院」。
                                書記官  陳青瑜
中    華    民    國    98    年    1    月    9    日


司法院資訊處製作；財團法人民間司法改革基金會備份。
